臺灣彰化地方法院彰化簡易庭民事簡易判決
111年度彰國簡字第1號
原      告  王詡憓  

訴訟代理人  蔡其龍律師(法扶律師)
被      告  彰化縣鹿港鎮公所

法定代理人  許志宏  
訴訟代理人  陳世煌律師
            洪婕慈律師
上列當事人間請求國家賠償事件，本院於民國111年10月12日言
詞辯論終結，判決如下：
    主      文
被告應給付原告新臺幣48,870元，及自民國111年2月25日起至清
償日止，按週年利率百分之5計算之利息。
原告其餘之訴駁回。
訴訟費用由被告負擔百分之13，原告負擔百分之87。
本判決第一項得假執行。但被告如以新臺幣48,870元為原告供擔
保後，得免為假執行。
原告其餘假執行之聲請駁回。
　　事實及理由
壹、程序方面：
一、按依國家賠償法請求損害賠償時，應先以書面向賠償義務機
    關請求之；賠償義務機關拒絕賠償，或自提出請求之日起逾
    30日不開始協議，或自開始協議之日起逾60日協議不成立時
    ，請求權人得提起損害賠償之訴，國家賠償法第10條第1項
    、第11條第1項本文分別定有明文。查原告前就本件主張之
    原因事實向被告請求國家賠償，經被告於民國110年7月29日
    以110年賠議字1號拒絕賠償，有拒絕賠償理由書存卷可證（
    本院卷第75頁），因原告已依前揭規定踐行協議先行程序，
    故原告所提之本件國家賠償之訴，揆諸上開說明，即無不合
    ，合先敘明。
二、按訴狀送達後，原告不得將原訴變更或追加他訴；但請求之
    基礎事實同一、擴張或減縮應受判決事項之聲明者，不在此
    限，民事訴訟法第255條第1項但書第2款、第3款定有明文。
    又依同法第436條第2項之規定，前揭規定於簡易訴訟程序亦
    適用之。查原告起訴時訴之聲明為：被告應給付原告新臺幣
    （下同）370,440元，及自起訴狀繕本送達翌日起至清償日
    止，按週年利率百分之5計算之利息，嗣於訴訟程序進行中
    ，原告變更訴之聲明為：「被告應給付原告369,070元，及
    自起訴狀繕本送達翌日起至清償日止，按週年利率百分之5
    計算之利息。」核其上開變更請求部分，應屬減縮應受判決
    事項之聲明，揆諸前揭之規定，應予准許。
貳、實體方面：
一、原告主張：原告於110年5月29日中午12時40分許，返家探視
    母親，行經彰化縣○○鎮○○街00號旁道路時，因該處排水溝（
    下稱系爭水溝）有破損及坑洞，被告本應加以修護或於該處
    置放警告標誌，卻未為任何處置，致原告行經該處時，右腳
    踩入坑洞內而跌倒（下稱系爭事故），受有右大腿淤青、右
    側橈骨閉鎖性骨折等傷害（下稱系爭傷害），經送往彰化基
    督教醫療財團法人鹿港基督教醫院（下稱鹿基醫院）急診救
    治，並於110年6月1日起陸續前往三民診所接受治療。原告
    得請求被告賠償之項目：
　㈠醫療費用5,200元：原告因系爭傷害而分別支出鹿基醫院、三
    民診所之醫療費用，合計5,200元。
　㈡無法工作損失240,000元：原告母親因領有身心障礙手冊，由
    原告擔任看護照顧母親，並由原告之其他兄弟姊妹給付原告
    每月60,000元之薪水，原告因系爭傷害無法工作4個月，受
    有不能工作損失240,000元。
　㈢交通費用3,870元：原告因受傷就醫無法騎車或駕車，僅能搭
    乘大眾交通工具或計程車，為此支出往返住家至三民診所之
    交通費用3,870元。
　㈣精神慰撫金120,000元：原告因系爭事故受有傷害，內心沮喪
    難以言喻，自得請求精神慰撫金120,000元。
　㈤為此，爰依國家賠償法第3條、民法第184條、第193條及第19
    5條規定提起本件訴訟，並為上開變更聲明。
二、被告則以：
　  原告主張被告就公有公共設施即系爭水溝之管理有欠缺，致
    其行經該路段，右腳不慎踩入系爭水溝之坑洞，因而受有系
    爭傷害，自應由原告就系爭水溝之管理有欠缺，及該欠缺與
    原告所受傷害間之相當因果關係負舉證責任，惟原告提出之
    診斷證明書僅能證明原告傷勢情形，無法證明其受傷係在系
    爭水溝發生，亦難認與被告就公有公共設施管理有欠缺有何
    相當因果關係，且原告於受傷後2日才向警察機關報案，已
    無從確認原告所言是否真實，實難僅以原告事後報案所為之
    片面之詞，逕為事實之認定。另就原告主張之金額辯駁如下
    ：
  ㈠醫療費用：
　　原告主張鹿基醫院110年9月22日支出590元部分，包含申請
    複製X照片檔200元之非必要醫療，並非合理費用；三民診所
    部分，原告提出多紙單日診療收據顯與110年9月23日之收據
    重複，不得一併計入。
  ㈡無法工作損失部分：原告僅提出自行製作之薪資袋及匯款紀
    錄為證，惟被告否認自行製作之薪資袋為真正，另匯款之原
    因甚多尚難以匯款紀錄即認該筆款項為原告薪資；況原告母
    親經鑑定核發身心障礙證明之日期為110年6月25日，晚於系
    爭事故發生日，難認於系爭事故發生前，原告確有每月6萬
    元之薪資；且原告及其兄弟姊妹對於其母本負有保護、照顧
    及扶養之義務，縱如原告所稱其負責照顧母親而兄弟姊妹每
    月提供6萬元予原告，然該等費用無法排除係原告之兄弟姊
    妹每月應給付母親之扶養費；另縱認原告所受傷害與被告管
    理設施有欠缺具相當因果關係，依原告財產所得資料顯示原
    告薪資損失應以每月3,684元計算。
  ㈢車資部分：原告僅提出自行製作之計程車車資證明，且該等
    證明未載有上下車地點，無從認定該等費用卻為原告往返醫
    院所必要之支出。
  ㈣精神慰撫金部分：原告提出之診斷證明書未評估原告須休養
    或專人照護之期間，顯見其受害程度難謂嚴重，原告請求之
    精神慰撫金以逾其所支出之醫療費用10倍數額，非謂恰當。
  ㈤答辯聲明：原告之訴駁回。如受不利判決，被告願供擔保請
    准宣告免為假執行
五、得心證之理由：
　㈠按公共設施因設置或管理有欠缺，致人民生命、身體、人身
    自由或財產受損害者，國家應負損害賠償責任；依第3條第1
    項請求損害賠償者，以該公共設施之設置或管理機關為賠償
    義務機關國家賠償法第3條第1項、第9條第2項前段分別定有
    明文。次按國家賠償法第3條所定之國家賠償責任，係採無
    過失主義，即以該公共設施之設置或管理有欠缺，並因此欠
    缺致人民受有損害為其構成要件，非以管理或設置機關有過
    失為必要（最高法院85年台上字第2776號民事判例意旨參照
    ）。又國家賠償法第3條第1項規定，公有公共設施因設置或
    管理有欠缺，致人民生命、身體或財產受損害者，國家應負
    損害賠償責任。所謂公共設施之設置有欠缺，係指公共設施
    建造之初，即存有瑕疵而言；管理有欠缺，係指公共設施建
    造後未妥善保管或因其他情事發生瑕疵，而於瑕疵發生後怠
    於適時修護而言（最高法院最高法院102年度台上字第1494
    號民事判決意旨參照）。
　㈡原告主張之事實，業據提出與所述相符之事故發生地點照片
    、鹿基醫院、三民診所診斷證明書、醫療費用收據為證（本
    院卷第23至45頁）。再觀諸鹿基醫院急診護理記錄記載：病
    患自行步入急診求治，走路跌入坑洞，有鹿基醫院111年6月
    17日111鹿基院字第1110600032號函檢附急診病歷、護理紀
    錄在卷可參（本院卷第177至184頁），核與原告主張跌入系
    爭水溝之事實相符，衡情倘原告所受系爭傷害非跌入系爭水
    溝所致，其當無向醫護人員謊稱其所受傷勢為跌入坑洞之必
    要；另原告於110年6月1日上午8時53分許，向員警報案陳述
    前2日在住家旁掉落系爭水溝受傷，經警查看水溝蓋旁有坑
    洞乙節，有彰化縣警察局鹿港分局111年2月16日鹿警分一字
    第1110004358號函檢附受理110報案紀錄單、員警工作紀錄
    簿、現場照片2張在卷為證（本院卷第89至95頁），從而，
    原告主張其係因跌入系爭水溝坑洞而受傷乙節，尚屬有據。
    至被告抗辯原告於系爭事故後2日才報警云云，參以原告表
    示當初沒有馬上報案，事先回家查看傷勢，之後認為有保留
    證據之需要才去報案（本院卷第237、238頁），審酌原告於
    案發後即於110年5月29日下午1時20分，前往鹿基醫院急診
    ，並於同日經醫師以石膏固定，有診斷證明書在卷可參（本
    院卷第31頁），則原告斯時雖未報警處理，惟審酌原告當日
    在系爭水溝處受傷後，即前往鹿基醫院急診治療，且原告當
    日就診時亦係向護理人員主訴其係因跌入坑洞受傷等情，而
    原告報警時間與案發時相距2日，時間相距非久，尚不能僅
    以原告係在案發後2日才報案，即認該傷勢係原告不實捏造
    。而被告身為系爭水溝之管理者，未妥善維護、管理系爭水
    溝，造成其有坑洞，卻未及時發現而在旁設立警示標誌或三
    角錐阻止行人靠近，導致原告行走時誤踏上系爭水溝坑洞，
    致摔倒受有系爭傷害，被告實對系爭水溝之管理有欠缺，依
    國家賠償法第3條第1項規定，應就被告所受之損害負賠償之
    責。
　㈢原告請求各項金額有無理由分述如下：
　⒈醫療費用：
　　原告主張其因系爭事故受傷後，先後前往鹿基醫院、三民診
    所就診，共計支出醫療費用5,200元等事實，固據提出醫療
    費用收據及診斷證明書等件為證，然被告以前詞置辯。查原
    告於110年6月1日因右腕骨折前往三民診所門診，已經在他
    院打石膏，同年月10日予以徒手復位更換樹脂石膏（2,000
    元），又因皮膚癢於同年7月27日買止癢藥膏（100元）等情
    ，有三民診所111年9月20日回函1紙存卷可參（本院卷第223
    頁），可認此部分與原告提出之門診醫療費用收據之收費項
    目不同，並無重複計算。至原告於110年9月22日鹿基醫院之
    複製X照片檔200元部分，為在本件訴訟提出做為證據資料，
    故被告抗辯此部分費用難認與系爭事故有關等節，尚非無據
    。從而，原告請求之醫療費用應予扣除上開200元部分，故
    原告請求醫療費用5,000元部分，為有理由，應予准許。逾
    此範圍之請求，即非有據。
　⒉無法工作損失：
　　原告主張其於系爭事故發生前擔任看護照顧母親，由原告之
    其他兄弟姊妹給付原告每月60,000元之薪水，因系爭傷害無
    法工作4個月，受有不能工作損失240,000元，固據提出薪資
    袋、匯款紀錄為憑（本院卷第47至51頁），惟遭被告否認前
    開證明之形式真正，且原告提出之診斷證明書亦無須休養4
    個月之記載，原告復未能進一步提出證據資料以實其說，則
    其此部分請求，難謂有據。
　⒊交通費用：
　　原告主張其受傷不良於行，因系爭事故前往三民診所就醫，
    支出交通費，惟被告否認。本院審酌原告之傷勢部位及受傷
    程度，認為原告在系爭事故後往返醫院治療時，有使用計程
    車代步之必要，依計程車試算資料所示，自原告住所至三民
    診所，預估計程車車資單趟為215元，有計程車車資試算網
    頁列印資料可佐（本院卷第203頁）。參以原告提出就診搭
    車地點及次數表合計18趟（本院卷第199頁），則原告請求
    交通費3,870元（計算式：215元×18趟＝3,870元），應屬有
    據。
　⒋精神慰撫金：
    按不法侵害他人之身體、健康、名譽、自由、信用、隱私、
    貞操，或不法侵害其他人格法益而情節重大者，被害人雖非
    財產上之損害，亦得請求賠償相當之金額，此觀民法第195
    條第1項前段之規定即明。復按慰撫金之賠償，其核給之標
    準固與財產上損害之計算不同，然非不可斟酌雙方身分資力
    與加害程度，及其他各種情形核定相當之數額。又民法第19
    5條第1項雖規定不法侵害他人之身體、健康者，得請求賠償
    相當金額之非財產上之損害，惟所謂相當，除斟酌雙方身分
    資力外，尤應兼顧加害程度與其身體、健康影響是否重大以
    為斷（最高法院89年度台上字第1952號判決意旨參照）。查
    原告因系爭事故受有系爭傷害，對其日常活動造成影響，精
    神上自受有相當痛苦，爰審酌原告所受傷勢、職業、收入及
    本件事故原因及被告為機關組織等一切情狀，認原告得請求
    之精神慰撫金應以40,000元為適當，逾此範圍之請求，尚屬
    過高，即無可取。
　⒌準此，原告得請求賠償之金額共計為48,870元（計算式：5,0
    00元+3,870元+40,000元=48,870元）。
   ㈣按給付無確定期限者，債務人於債權人得請求給付時，經其
    催告而未為給付，自受催告時起，負遲延責任；其經債權人
    起訴而送達訴狀，或依督促程序送達支付命令，或為其他相
    類之行為者，與催告有同一之效力；遲延之債務，以支付金
    錢為標的者，債權人得請求依法定利率計算之遲延利息；應
    付利息之債務，其利率未經約定，亦無法律可據者，週年利
    率為百分之5，民法第229條第2項、第233條第1項前段及第2
    03條分別定有明文。本件原告請求被告賠償上開費用，係以
    支付金錢為標的，且無確定給付期限，是原告就上揭所得請
    求之金額，請求自起訴狀繕本送達之翌日即111年2月25日起
    至清償日止，按週年利率百分之5計算之利息，併予准許。
六、綜上所述，原告據以提起本訴，請求被告給付48,870元，及
    自111年2月25日起至清償日止，按週年利率百分之5計算之
    利息，為有理由，應予准許，逾此範圍之請求，為無理由，
    應予駁回。
七、本件原告勝訴部分，係就民事訴訟法第427條訴訟適用簡易
    程序所為被告敗訴之判決，依同法第389條第1項第3款規定
    ，應依職權宣告假執行，並依同法第392條第2項規定，依職
    權宣告被告如預供相當擔保，得免為假執行。至於原告敗訴
    部分之請求，既為無理由而駁回，其假執行之聲請自失所依
    附，應併予駁回。　　
八、本件事證已臻明確，兩造其餘攻擊防禦方法及證據，核與判
    決結果不生影響，爰不一一論列，併此敘明。
九、訴訟費用負擔之依據：民事訴訟法第79條。
中　　華　　民　　國　　111 　年　　10　　月　　26　　日
                  彰化簡易庭  法    官  簡鈺昕
以上正本係照原本作成。
如不服本判決，應於送達後20日內，向本院提出上訴狀並表明上
訴理由，如於本判決宣示後送達前提起上訴者，應於判決送達後
20日內補提上訴理由書（須附繕本）。　
中　　華　　民　　國　　111 　年　　10　　月　　26　　日
                              書 記 官  梁高賓